臺灣雲林地方法院刑事判決　　　　　　　　　　　　　九十二年度易字第四七九號
　　公　訴　人　臺灣雲林地方法院檢察署檢察官
　　被　　　告　丙○○
　　　　　　　　周儀
右列被告等因贓物案件，經檢察官提起公訴（九十一年度偵字第三五三八號），本院
判決如左：
    主      文
丙○○收受贓物，累犯，處有期徒刑月，如易科罰金，以佰元折算壹日。
周儀無罪。
    事      實
一、丙○○前於民國八十三年間，因違反麻醉藥品管理條例、戡亂時期肅清煙毒條例
    、槍砲彈藥刀械管制條例等案件，分別經法院判處有期徒刑三年二月、四月、三
    月及二月，應執行有期徒刑三年四月，於八十五年七月十七日假釋，刑期至八十
    七年六月二十五日屆滿，以已執行論。丙○○與周儀為叔姪關係，甲○○（現
    由臺灣台中地方法院審理中）於九十一年七月底，騎乘未掛車牌之機車（車牌號
    碼ZWZ -556號），至雲林縣褒忠鄉新湖村新湖二六號丙○○、周儀住處，欲找
    丙○○，經周儀告知其叔叔丙○○不在，甲○○向不知情之周儀表示機車暫
    寄此處，還會再來找丙○○，遂搭乘不詳年籍姓名之成年男子駕駛之不詳車牌號
    碼自用小客車離去。丙○○於同年八月二十日因有急用，見住處院子內有停放機
    車，詢問周儀該機車為何人所有，經周儀表示該機車為甲○○寄放，丙○○
    見該機車未懸掛車牌，鎖頭已遭破壞，客觀上有明顯事實足認為贓物，竟仍基於
    收受贓物之犯意，騎乘該機車至雲林縣北港鎮○○路○路財神廟前廣場，為警查
    獲，並扣得該機車及鑰匙一支。
二、案經雲林縣警察局北港分局報請臺灣雲林地方法院檢察署檢察官偵查起訴。
    理      由
一、訊據被告丙○○供承於右揭時地，騎乘證人乙○○○所有車牌號碼ZWZ -556號輕
    型機車，為警查獲等情。惟否認有何收受贓物犯行，辯稱：伊不知該車為贓車，
    因有急用，向被告周儀借用，周儀說該車為甲○○騎來云云（見本院卷二五
    頁背面）。惟查：
  (一)證人乙○○○所有車牌號碼ZWZ -556輕型機車，於九十一年七月十三日十一時許
    ，在雲林縣東勢鄉東勢國中附近失竊；案外人甲○○於九十一年七月底，騎乘未
    懸掛車牌之上開機車，至雲林縣褒忠鄉新湖村新湖二六號，欲找被告丙○○，因
    丙○○不在住處，遂將機車停放在被告丙○○住處院子。丙○○於同年八月二十
    日因有急用，見住處院內停放機車，遂詢問周儀該機車為何人所有，經周儀
    表示該機車為甲○○騎來寄放，丙○○便騎乘上開機車，於同日十一時四十分許
    ，在雲林縣北港鎮○○路○路財神廟廣場公用電話旁，遭警查獲等情，業據被告
    丙○○、周儀供明在卷（見警卷一至五頁，偵卷十四、三四、四九頁，本院卷
    八八頁），經核與證人乙○○○證述情節相符（見警卷六頁，偵卷三四頁背面）
    ，並有贓物認領保管收據一紙在卷可稽（見警卷七頁），堪信屬實。
  (二)被告丙○○於檢察官訊問及本院審理時供承：借車時，有看到車輛無車牌等語（
    見偵卷三五頁，本院卷八六、八七頁），被告周儀於本院供稱：甲○○將機車
    騎來時沒有車牌等語（見本院卷八九頁），經核與證人乙○○○於本院證稱：機
    車不見時，當時有車牌，機車找回來後，沒有車牌，又去請車牌，鎖頭遭破壞，
    機車外殼亦遭刮傷等語相符（見本院卷八五頁）。依此，被告丙○○騎乘機車時
    ，明知該車無懸掛車牌，顯然已有客觀情狀，使被告丙○○懷疑案外人甲○○騎
    來寄放之機車為贓物；再參以被告丙○○使用該機車時，鎖頭已遭破壞，被告以
    扣案鑰匙，發動機車時，見機車鎖頭損壞，主觀上應已認識該車為贓車，應可認
    定。被告丙○○辯稱：不知機車為贓物云云，自非可採。
  (三)綜上，本件事證明確，被告丙○○收受贓物犯行，堪以認定。
二、核被告所為，係犯刑法第三百四十九條第一項收受贓物罪。被告前於八十三年間
    ，因違反麻醉藥品管理條例、戡亂時期肅清煙毒條例、槍砲彈藥刀械管制條例等
    案件，分別經法院判處有期徒刑三年二月、四月、三月及二月，應執行有期徒刑
    三年四月，於八十五年七月十七日假釋，刑期至八十七年六月二十五日屆滿，以
    已執行論，有臺灣高等法院被告全國前案紀錄表在卷可稽。茲被告於有期徒刑執
    行完畢後，五年內，再犯本件有期徒刑以上之罪，為累犯，應依刑法第四十七條
    規定，加重其刑。爰審酌被告丙○○明知案外人甲○○寄放之機車為贓物，為貪
    圖一時之便，竟仍騎駛留用及犯後否認犯行等一切情狀，量處如主文第一項所示
    之刑，併諭知如易科罰金，以三百元折算一日之標準。至於扣案之機車鑰匙一支
    ，尚難證明為被告丙○○所有，爰不另為沒收之諭知。
三、公訴意旨略以：被告周儀明知案外人甲○○（現由臺灣台中地方法院審理中）
    於九十一年八月十七日左右，騎來雲林縣褒忠鄉新湖村新湖二六號住所之未掛車
    牌機車（原車牌號碼ZWZ -556號），係屬贓車，竟與收受留用，嗣於同年八月二
    十日十一時四十分，被告丙○○騎乘上開機車，為警在雲林縣北港鎮○○路○路
    財神廟前廣場查獲。因認被告周儀涉有刑法第三百四十九條第一項收受贓物罪
    嫌云云。
四、按犯罪事實應依證據認定之，無證據不得推定其犯罪事實。又不能證明被告犯罪
    者，應諭知無罪之判決，刑事訴訟法第一百五十四條、第三百零一條第一項分別
    定有明文。又刑事訴訟法第一百六十一條已於九十一年二月八日修正公布，修正
    後同條第一項規定：檢察官就被告犯罪事實，應負舉證責任，並指出證明之方法
    。因此，檢察官對於起訴之犯罪事實，應負提出證據及說服之實質舉證責任。倘
    其所提出之證據，不足為被告有罪之積極證明，或其闡明之證明方法，無從說服
    法官以形成被告有罪之心證，基於無罪推定之原則，自應為被告無罪判決之諭知
    （最高法院九十二年度台上字第一二八號判例參照）。次按事實審法院對於證據
    之取捨，依法雖有自由判斷之權，然積極證據不足，證明犯罪事實時，被告之抗
    辯或反證縱屬虛偽，仍不能以此資為積極證據應予採信之理由（最高法院三十年
    上字第四八二號判例參照）。
五、查本件公訴人認被告周儀涉有收受贓物犯行，無非以被告周儀、丙○○警偵
    訊筆錄、證人乙○○○警訊、本院指訴及贓物認領保管收據，為其主要憑據。訊
    據被告周儀固供承案外人甲○○於右揭時地，騎乘機車停放在其住處等情，然
    堅決否認有右述贓物犯行，辯稱：甲○○騎機車到住處時，說要找伊叔叔丙○○
    ，被告丙○○剛好不在家，甲○○將機車停放在住處，搭乘另部陪同前來的自小
    客車離去。被告丙○○回來，欲使用機車，伊向丙○○說明該部機車係甲○○騎
    來，可以使用等語（見本院卷二五頁背面）。經查：
  (一)被告周儀於檢察官訊問時供承：機車係綽號「二齒」之男子，將機車騎至我家
    寄放，要找丙○○，我告訴他我叔叔不在家，他說車暫放我家，他會來騎，但沒
    有來騎，我不知道該機車是贓車，沒有騎過那台車等語（見警卷四頁背面，偵卷
    五十頁，本院卷八九頁背面）。依此，案外人甲○○騎乘上開機車，至被告丙○○住處，是要找被告丙○○，非被告周儀，經被告周儀告知被告丙○○目前
    不在家，即將機車停放在被告丙○○住處院子，被告周儀非案外人甲○○所要
    找的人。又案外人甲○○為被告丙○○友人，被告周儀與被告丙○○又為叔姪
    關係，其自無阻止案外人甲○○停放機車之理；參以證人甲○○於本院審理時，
    因恐陳述至自己受刑事追訴，拒絕證言，本院尚無法查明證人甲○○騎乘上開贓
    車至被告丙○○、周儀住處時，被告周儀是否有收受、留用該車之行為，本
    於罪疑為輕原則，本院自難僅以被告周儀與案外人甲○○有前揭接觸，即認被
    告周儀有收受贓物犯行。
  (二)證人乙○○○之警訊筆錄、本院證述內容及贓物認領保管收據，固得證明證人乙○○○之輕型機車於前揭時地失竊，尋回後車牌遺失、鎖頭遭破壞及機車外殼刮
    傷等情，惟尚非得以作為證明被告周儀收受贓物之積極證據。依此，檢察官所
    指之前揭證明方法，尚無法證明被告周儀之收受贓物犯行。
  (三)至於被告丙○○先於警訊及檢察官訊問時供稱：機車是我向姪子借用，但該車是
    一位綽號叫二齒男子借我姪子騎乘云云（見警卷一頁背面，偵卷十四頁）；嗣於
    檢察官訊問時改稱：機車是甲○○騎到我住處停放，他說他要回來騎，但一直沒
    有回來騎的等語（見偵卷四九頁），經檢察官詢問何以與警訊時所述不同，被告
    丙○○供稱：因我要騎車，我問周儀車是何人的，他說是「二齒」騎來的，說
    要找我，當時我不在，我借來騎等語（見偵卷五十頁，本院卷八七頁，八八頁背
    面）。依此，被告丙○○對於其機車是否向被告周儀所借，前後所供不一，已
    難輕信；參以被告丙○○供稱機車係向被告周儀借用，此乃被告丙○○之主觀
    認知，至於該機車在被告丙○○騎乘使用時，是否已在被告周儀持有支配，仍
    不無疑問。再者，被告周儀既未遭警查獲確有騎乘上開機車，且被告周儀自
    始即否認有使用過該部機車。是其收受贓物犯行部分，尚乏客觀事證可資佐憑。
  (四)是以，本件甚難僅憑被告丙○○遭警查獲騎乘贓車，及被告周儀曾與案外人甲○○接觸，執此遽認被告周儀有收受贓物行為，進而對被告周儀論以收受贓
    物犯行。此外，復查無其他積極證據，足資證明被告周儀有公訴人所指竊盜犯
    行。被告周儀犯行部分，應屬不能證明，自應為被告周儀無罪之諭知。
據上論斷，應依刑事訴訟法第二百九十九條第一項前段、第三百零一條第一項，刑法
第三百四十九條第一項、第四十七條、第四十一條第一項前段，罰金罰鍰提高標準條
例第一條前段、第二條，判決如主文。
本案經檢察官丁○○到庭執行職務
中      華      民      國      九十三      年    六    月    三十    日
                                        臺灣雲林地方法院刑事第二庭
                                            審判長法  官  林  輝  煌
                                                  法  官  李  明  鴻
                                                  法  官  柯  志  民
右正本證明與原本無異。
如不服本判決，應於判決送達後十日內向本院提出上訴狀（應附繕本）。
                                                  書記官  魏  輝  碩
中      華      民      國      九十三      年    六    月    三十    日
附錄法條：
刑法第三百四十九條
收受贓物者，處三年以下有期徒刑、拘役或五百元以下罰金。
搬運、寄藏、故買贓物或為牙保者，處五年以下有期徒刑、拘役或科或併科一千元以
下罰金。
因贓物變得之財物，以贓物論。
